【裁判字號】    97,聲判,56
【裁判日期】    970418
【裁判案由】    聲請交付審判
【裁判全文】
臺灣臺北地方法院刑事裁定              97年度聲判字第56號
聲  請  人
即  告訴人  甲○○
代  理  人  何兆龍律師
被      告  乙○○
上列聲請人因告訴被告偽造文書案件，不服臺灣高等法院檢察署
檢察長於民國97年3月21日97年度上聲議字第1499 號駁回再議之
處分（原不起訴處分案號：臺灣臺北地方法院檢察署檢察官97年
度偵字第2047號），聲請交付審判，本院裁定如下：
    主  文
聲請駁回。
    理  由
一、按告訴人不服上級法院檢察署檢察長或檢察總長認再議為無
    理由而駁回之處分者，得於接受處分書後10日內委任律師提
    出理由狀，向該管第一審法院聲請交付審判；法院認為交付
    審判之聲請不合法或無理由者，應駁回之，刑事訴訟法第25
    8條之1、第258條之3第2項前段分別定有明文。 又刑事訴訟
    法第258條之1規定，告訴人得向法院聲請交付審判，此乃對
    於「檢察官不起訴或緩起訴裁量權」制衡之一種外部監督機
    制，法院此時僅就檢察官所為不起訴或緩起訴之處分是否正
    確加以審查，以防止檢察機關濫權。依此立法精神，同法第
    258條之3第3項規定：「法院就交付審判之聲請為裁定前，
    得為必要之調查」，其所謂「得為必要之調查」，係指調查
    證據之範圍應以偵查中曾顯現者為限，不可就新提出之證據
    再為調查，亦不可蒐集偵查卷以外之證據，否則將與刑事訴
    訟法第260條之再行起訴規定混淆不清。 又法院於審查交付
    審判之聲請有無理由時，除認為告訴人所指摘不利被告之事
    證未經檢察機關詳為調查或斟酌，或不起訴處分書所載理由
    違背經驗法則、論理法則或其他證據法則者外，不宜率予交
    付審判，亦有法院辦理刑事訴訟案件應行注意事項第118 項
    可資參照。
二、聲請人甲○○以被告乙○○涉犯偽造文書罪嫌，向臺灣臺北
    地方法院檢察署提出告訴，經該署檢察官偵查後，於民國97
    年2月20日以97年度偵字第2047號為不起訴處分，聲請人不
    服，聲請再議，經臺灣高等法院檢察署檢察長認再議無理由
    ，於97年3月21日以97年度上聲議字第1499號駁回聲請人再
    議之聲請，聲請人於97年3月31日收受前揭駁回再議之處分
    書，並於同年4月3日向本院聲請交付審判，則聲請人就被告
    聲請交付審判，程序上即為合法，合先敘明。
三、聲請人聲請交付審判意旨略以：
（一）聲請人提出本件告訴，乃是基於系爭支付命令之核發，法
      院僅為形式上之審查不為實體審查，倘支付命令聲請人（
      即被告）即債權人基於不實憑證而為核發支付命令之聲請
      ，而法院亦依該不實憑證核發支付命令，則支付命令之聲
      請人（即被告）即有妨害公文書公正性之違法結果，該支
      付命令聲請人（即被告）應有使公務員登載不實之不法情
      事。
（二）雙方約定之利息為年利率20，歷經數年不變，換言之，每
      月利息為2萬元，則被告於87年9月22日借與聲請人120萬
      元，被告於95年5月22日聲請核發支付命令，期間歷時7年
      8 個月，利息共計為184萬元，加上本金120萬元，再扣除
      被告所承認告訴人已返還之74萬5,000元，尚餘229萬5千
      元，計算上並無困難。
（三）然被告確於聲請核發支付命令後，以該支付命令為執行名
      義，在強制執行案件中，被告所主張之債權為259萬4千元
      ，並非雙方實際之債權額，被告明知支票與本票表彰者同
      一筆借款，卻意圖重覆請求，以所有票據加總後金額聲請
      法院核發支付命令，致法院之公文書之公正性與正確性受
      有影響，也足以證明被告有使公務員為登載不實故意，並
      有利用該正確性有誤支付命令為強制執行告訴人財產之意
      圖，被告之犯行實屬明確等語云云。
四、按犯罪事實應依證據認定之，無證據不得認定犯罪事實，刑
    事訴訟法第154條第2項定有明文。而事實之認定，應憑證據
    ，如未能發現相當證據，或證據不足以證明，自不能以推測
    或擬制之方法，以為裁判基礎。又認定不利於被告之事實，
    須依積極證據，苟積極證據不足為不利於被告事實之認定時
    ，即應為有利於被告之認定，更不必有何有利之證據。而認
    定犯罪事實所憑之證據，雖不以直接證據為限，間接證據亦
    包括在內；然而無論直接或間接證據，其為訴訟上之證明，
    須於通常一般之人均不致有所懷疑，而得確信其為真實之程
    度者，始得據為有罪之認定，倘其證明尚未達到此一程度，
    而有合理之懷疑存在，致無從為有罪之確信時，即應為無罪
    之判決。再者，告訴人之告訴，係以使被告受刑事訴追為目
    的，是其陳述是否與事實相符，仍應調查其他證據以資審認
    。最高法院30年度上字第816號、40年度臺上字第86號、52
    年度臺上字第1300號、76年度臺上字第4986號判例意旨可資
    參照。
五、訊據被告乙○○固坦承與聲請人間因有上開借貸關係，而收
    受聲請人於民國88年3月30日所開立一張面額120萬元支票、
    民國88年10月16日開立一張5萬4仟元支票、民國89年3月30
    日一張8萬元支票及其後所開立本票12張面額共新台幣126萬
    元等票據。復於民國94年7月27日至本院對聲請人聲請核發
    支付命令，並將告訴人所開立之簽開票據全數交給律師代筆
    聲請支付命令等語。經查：支付命令之核發，屬非訟事件，
    法院僅審查形式上要件是否具備即已足，僅就支付命令聲請
    人所請求之原因事實、標的及其數量加以審究，不問實體法
    上權利義務關係存否為判斷，其裁定並無實體法律關係存否
    之效力，亦即就實體法律關係並無確定效力。本案被告將聲
    請人前後開立之票據，全數交由律師提出支付命令之聲請，
    而未就債權額及歷年衍生利息等各項金額加總詳加計算，惟
    民事訴訟之支付命令程序，本係屬便利訴訟經濟措施，而採
    形式審查，當事人既得依此程序達成迅速救濟，故本件被告
    以確有聲請人前後所開立之票據實據提起支付命令，相對人
    對於債權債務關係若有爭執亦得提起異議或另訴請求，而非
    一經本院核發支付命令，即謂被告有何偽造文書犯行。故基
    於支付命令之形式審查原則及該制度之立法旨意，難認支付
    命令之聲請人（即被告）有利用該程序達不法之刑事行為。
六、另查，刑法第214條使公務員登載不實罪，係以明知為不實
    之事項，而使公務員登載於職務上所掌之公文書。本案中，
    被告聲請核發支付命令，所據者乃係聲請人所開立之票據為
    真實憑證並無疑問，是以並非該法所稱不實之事項，即難認
    被告有何使公務員登載不實之故意，並無構成刑法第214條
    之餘地。揆諸上開說明，聲請人之聲請意旨，委不可採。
七、綜上所述，聲請人指訴被告乙○○涉及犯使公務員登載不實
    罪嫌而於偵查中所提出之上開證據，既無從為被告有罪之佐
    證，復無其他積極證據足認被告有何詐欺、偽造文書等犯行
    。堪認公訴人將本案處分不起訴、臺灣高等法院檢察署檢察
    長駁回聲請人聲請再議之處分，均屬正當，聲請人執前詞指
    摘原處分不當，求予裁定交付審判，洵無理由，應予駁回。
據上論斷，依刑事訴訟法第258條之3第2項前段，裁定如主文。
中    華    民    國     97    年    4    月    18    日
                         刑事第二庭審判長法  官  劉煌基
                                         法  官  劉秀君
                                         法  官  葉力旗
上正本證明與原本無異。
本裁定不得抗告。
                                         書記官  周小玲
中    華    民    國    97    年    4     月    22    日


司法院資訊處製作；財團法人民間司法改革基金會備份。
